【裁判字號】    94,聲再,115
【裁判日期】    950127
【裁判案由】    聲請再審
【裁判全文】
臺灣高等法院高雄分院刑事裁定         94年度聲再字第115號
再審聲請人
即受判決人    甲○○
                      （現於臺灣高雄第二監獄執行中）
上列聲請人因違反槍砲彈藥刀械管制條例案件，對於本院94年度
上訴字第334 號中華民國94年6 月22日確定判決（台灣高雄地方
法院93年度訴字第2139號刑事判決、台灣高雄地方法院檢察署93
年度偵字第12074號），聲請再審，本院裁定如下：
    主  文
再審之聲請駁回。
    理  由
一、本件聲請再審意旨略稱：(一)民國93年6 月13日23時10分許，
    在高雄縣鳥松鄉○○路81號（澄清湖第一景大樓）西側停車
    場，聲請人即受判決人甲○○所駕駛車牌號碼8M-9285 號自
    小客車上查獲之改造手槍1 支（含彈匣1 個），係警方自自
    小客車右前座之案外人顏奇成西裝口袋內起出，此可傳喚案
    發當時在場之高雄市刑大偵二隊第六分隊警員作證。(二)另聲
    請人之所以在第一、二審時承認改造手槍為伊所有，係因案
    外人顏奇成於案發前後一再告知該手槍不具殺傷力，又因本
    人對手槍之認知不足，才為顏奇成承擔罪責，惟嗣於鈞院審
    理時聲請人曾多次聲請傳喚顏奇成出庭對質，均未獲准。(三)
    又聲請人於鈞院審理時曾自承於93年4 月間某日，在高雄縣
    鳥松鄉○○路83號7 樓住處，以榔頭打通槍管，實則上述時
    間，聲請人並未住於該處，該處係黃蘭貞於93年5 月中旬始
    承租，可傳喚黃蘭貞出庭作證。故本件具有刑事訴訟法第42
    0 條第1 項第6 款之「因發現確實之新證據，足認受有罪判
    決之人應受無罪、免訴、免刑或輕於原判決所認罪名之判決
    者」之再審理由，為此提起本件再審，請求鈞院為開始再審
    之裁定云云。
二、按刑事訴訟法第420 條第1 項第6 款所謂：「發見確實之新
    證據」，係指就該新證據之本身作形式上觀察，毌須經調查
    程序，顯然可認為足以動搖原確定之判決；且該證據於當時
    即已存在，祇為法院及當事人所不知，迨判決後始行發現之
    情形而言（參閱最高法院40年台抗字第2 號判例意旨）。又
    所謂「新證據」除須可認為確實具有足以動搖原確定判決，
    而對受判決人為更有利判決之「確實性」外，尚須具備該證
    據係在事實審法院於判決前已存在，因未經發見、不及調查
    斟酌，或審判時未經注意，至其後始行發見之「新規性」特
    質，二者均屬不可或缺，倘若未兼備上開學理上所謂「確實
    性」與「新規性」之二種為聲請再審新證據之特性，即不能
    據為聲請再審之原因。
三、經查：原確定判決係依憑聲請人自警詢起迄本院準備程序止
    多次自白於92年底某日，在高雄市新興區○○○路原宿廣場
    之「華山模型」店，購得仿GLOCK 廠十七型半自動手槍製造
    之玩具手槍1 枝一節，核與證人即該店負責人何亨輝之證述
    相符，復有扣案之手槍1 支可佐，該手槍經鑑定認係仿GLOC
    K 廠十七型半自動手槍製造之玩具手槍，拆除槍管內阻鐵改
    造而成之改造手槍，有內政部警政署刑事警察局93年7 月9
    日刑鑑字第0930129973號槍彈鑑定書1 紙等證據，為其論罪
    之依據。並敘明：(一)聲請人於本院行準備程序時已供承扣案
    槍枝槍管內之阻鐵係因聲請人欲打BB彈，乃由聲請人於93年
    4 月間某日，在其位於高雄縣鳥松鄉○○路83號7 樓住處，
    以榔頭敲下等情，又經證人何亨輝於原審審理時證述賣予聲
    請人之槍枝槍管內有阻鐵，惟扣案之槍枝阻鐵已被打通等語
    ，足認聲請人自白購入槍枝後再將阻鐵敲下貫通一語，與事
    實相符。(二)扣案槍枝經刑事警察局以前開方法實際試射結果
    ，並無膛爆之情形發生，有該局刑鑑字第0940053400 號 函
    1 紙在卷可按，故聲請人辯稱扣案手搶之槍身及槍管係塑膠
    材質，於發射子彈時，會因爆炸高壓而導致爆裂，不可能具
    有殺傷力云云，不足採信。(三)又聲請人雖於原審93年12 月1
    日更新審理及本院審理時，辯稱扣押之槍枝係顏奇成所有云
    云，惟聲請人於警詢、偵訊、原審調查時、原審93年10月18
    日第1 次審理時、本院調查時始終供稱：扣案手槍係其於92
    年底某日，在「華山模型」店所購買等語，從未辯稱扣案槍
    枝非其所有，反而一再坦承係其所購得，竟遲至原審更新審
    理訊問完證人何亨輝後始首度辯稱係顏奇成所交付，顯有前
    後不一之瑕疵。且聲請人於本院及原審審理時均供稱：係因
    相信顏奇成說扣案之槍枝無殺傷力才替顏奇成擔這條罪云云
    ；然扣案槍枝有殺傷力一節，業據原審於判決書中敘述綦詳
    ，聲請人於收受原審判決書後已知扣案槍枝係有殺傷力，竟
    於提起上訴後於本院行準備程序時，完全未提及槍枝係顏奇
    成交付的，猶承認扣案之槍枝係其所有且係其改造，並供稱
    在原審所辯槍枝是顏奇成所交付一語不實，可徵聲請人事後
    所辯扣案槍枝係顏奇成交付云云，與事實不符。對於聲請人
    否認之犯行，已詳予指駁說明，認為不足採信，其推理論斷
    於證據法則並無違背，且取捨證據、認定事實，乃事實審法
    院之職權，茍其採證認事之論斷無違經驗法則及論理法則，
    即不容任意指為違法。
四、本件聲請人雖提出證人顏奇成，欲證明扣案槍枝係顏奇成交
    予聲請人，而非聲請人自行購買，並提出證人即當場查扣槍
    枝之警員，欲證明該槍枝係自被告所駕自小客車副駕駛座上
    之顏奇成西裝口袋內起出，惟證人顏奇成及搜索警員雖於事
    實審法院判決前業已存在，惟聲請人於原審及本院審理時均
    已多次提及扣案槍枝係證人顏奇成所交付，且搜索警員姓名
    於搜索筆錄亦已詳為記載，足認法院及聲請人於案件審理中
    已知該項證據之存在，非嗣後才發現之證據，與前述「新規
    性」之要件不符；又原確定判決除以聲請人多次自白扣案槍
    枝為其自「華山模型」店購得外，尚斟酌證人何亨輝之證述
    及上開槍彈鑑定書、及聲請人嗣後翻異前詞，與事理有違等
    資料，有本院94年度上訴字第334 號判決書附卷可參，是聲
    請人事後提出證人顏奇成及搜索警員作為其有利之證據，顯
    然不足以動搖原確定判決，與前述之「確實性」要件亦有不
    符。至於聲請人固據提出證人黃蘭貞，用以證明聲請人自白
    於93年4 月間改造手槍之地點，即高雄縣鳥松鄉○○路83號
    7 樓住處，係黃蘭貞自93年5 月間中旬起承租，故聲請人不
    可能於上開時間改造槍枝，然遍閱全卷，從未出現證人黃蘭
    貞之姓名，其與聲請人究係何關係？為何聲請人居住處所係
    由證人黃蘭貞承租？其承租前聲請人是否即居住該處？就證
    據本身形式上觀察，尚非不須經過調查程序，即足認定無顯
    然瑕疵，而足以動搖原確定之判決，核與刑事訴訟法第420
    條第1 項第6 款所定「確實」之新證據亦有不符。綜上所述
    ，聲請人上開所陳，自非發現確實之新證據，且無一符合得
    為聲請再審之要件，據以聲請再審，即無理由，應予駁回。
五、據上論斷，應依刑事訴訟法第434 條第1 項，裁定如主文。
中    華    民    國    95    年    1     月    27    日
                  刑事第六庭  審判長法  官  王憲義
                                    法  官  張盛喜
                                    法  官  李璧君
以上正本證明與原本無異。
如不服本裁定應於送達後5 日內向本院提出抗告狀。
中    華    民    國    95    年    2     月    3     日
                                    書記官  唐奇燕


司法院資訊處製作；財團法人民間司法改革基金會備份。
